【裁判字號】    90,上易,84
【裁判日期】    900412
【裁判案由】    傷害
【裁判全文】
臺灣高等法院臺中分院刑事判決                        九十年度上易字第八四號
    上  訴  人  臺灣彰化地方法院檢察署檢察官
    被      告  甲○○
右上訴人因被告傷害案件，不服臺灣彰化地方法院八十九年度易字第一五０六號，中
華民國八十九年十一月八日第一審判決（起訴案號：臺灣彰化地方法院檢察署八十九
年度偵字第五八五九號），提起上訴，及移送併案審理（八十九年度偵字第九六一七
號），本院判決如左：
      主  文
原判決撤銷。
甲○○共同傷害人之身體，累犯，處有期徒刑陸月，如易科罰金，以佰元折算壹日
。扣案之木劍壹支沒收。
      事  實
一、甲○○曾因犯擄人勒贖罪，經本院判處有期徒刑十三年，褫奪公權六年確定，於
    民國七十九年一月二十五日假釋出獄，至八十四年五月二十四假釋期滿執行完畢
    ，竟猶不知悔改。緣於八十五年十一月一日，丙○○與謝棟梁間因土地界址及埋
    設涵管問題發生糾紛爭吵，丙○○進而持刀砍傷謝棟梁之妻蔡綜，案經謝棟梁及
    蔡綜提出告訴，丙○○因而被法院判處罪刑確定，為此丙○○與謝棟梁間即心存
    怨隙，並俟機報復。迄八十九年五月間，丙○○乃與其侄乙○○共謀由乙○○在
    北部地區尋求適當人選，遂行其報復之心願，乙○○即於同年五月中旬與甲○○
    聯繫，並告知丙○○遭人欺負又遭法院判刑等事由，唆使甲○○設法找人教訓謝
    棟梁。甲○○應允後，遂夥同綽號「阿呆」及另一名不詳姓名、年籍之成年男子
    ，共同基於傷害之犯意聯絡，於民國八十九年五月二十二日上午七時許，由「阿
    呆」駕駛黑色ＢＭＷ自用小客車一部，搭載甲○○及該另一名男子攜帶彼等所有
    之木劍一支及不知何人所有之鐵管一支，由臺中出發前往彰化縣芳苑鄉執行教訓
    謝棟梁之事，車行至同右鄉○○村○○路二號旁時，先將車牌卸下，以避免留下
    線索遭人查獲，再前往丁○○位於彰化縣芳苑鄉之雞舍，推由甲○○下車向謝棟
    梁之妻蔡綜佯稱要購買雞糞，因謝棟梁不在該處，且蔡綜表示已經他人訂購無法
    出賣，甲○○繼而佯稱要謝棟梁幫忙介紹有無他處可買，蔡綜即告知其家中之電
    話號碼，甲○○旋以其0000000000號行動電話聯絡謝棟梁謊稱要其介
    紹賣主，誘出丁○○，謝棟梁不疑有詐，於該日上午九時許即騎機車前來雞舍帶
    路，甲○○等三人則同乘前揭自用小客車跟隨在後。當行至彰化縣芳苑鄉○○村
    ○○道路時，「阿呆」即駕車超前攔住謝棟梁，三人隨即下車，由「阿呆」及同
    車另一名男子分持鐵管及木劍各一支毆打謝棟梁，甲○○則站在一側觀看，並吆
    喝「打他」、「打到腳斷掉為止」等語，約持續三分鐘後，甲○○三人始罷手，
    並乘坐該自用小客車離去，謝棟梁則因而受有右脛骨開放性骨折、臉部傷口及腦
    震盪等傷害。嗣經謝棟梁報警處理，於現場扣得行兇用木劍一支，又經警調閱其
    電話通聯紀錄逐一過濾後，始循線查獲。
二、案經謝棟梁訴由彰化縣警局二林分局報請臺灣彰化地方法院檢察署檢察官偵查起
    訴。
      理  由
一、右揭犯罪事實，業據被告甲○○於本院審理時坦承不諱，核與告訴人丁○○於警
    訊及偵查、原審並本院審理中指訴情節相符，且經證人即丁○○之妻蔡綜及林淑
    珍於警訊時證述屬實，並有診斷證明書、電話通聯紀錄及行動電話基本資料表各
    一份附卷，暨木劍一支扣案可資佐證。徵之被告與「阿呆」等人駕車進入前述鄉
    內時，即先取下車牌，以避人耳目；及至丁○○雞舍時，又由被告下車佯以購買
    雞糞，誘使不知情之丁○○前來，並帶路至無人煙之產業道路始下手行兇，足證
    被告確係自始即知情，且積極參與主導行兇過程，其與該綽號「阿呆」等二人有
    犯意聯絡及行為分擔至明。本件罪證明確，被告犯行堪以認定。
二、核被告所為，係犯刑法第二百七十七條第一項之傷害罪。其與綽號「阿呆」及另
    一名不詳姓名成年男子間，有犯意之聯絡及行為之分擔，均為共同正犯。又查被
    告曾因犯擄人勒贖罪，經本院判處有期徒刑十三年，褫奪公權六年確定，於七十
    九年一月二十五日假釋出獄，至八十四年五月二十四假釋期滿執行完畢，有臺灣
    高等法院被告全國前案紀錄表一紙在卷可按，其於五內再犯本件有期徒刑以上之
    罪，應依累犯規定加重其刑。原審法院因認被告罪證明確，而予論科，固屬有據
    ；惟原判決漏未認定被告係累犯，應依法加重其刑，且本件被告等用以行兇之木
    劍一支，業經警扣案，有告訴人警訊筆錄可稽，並經本院向彰化縣警察局二林分
    局調閱，由告訴人指認無訛，原判決誤認未扣案，且為一般木棍，亦有未合。上
    訴意旨因而指摘原判決不當，即有理由，應由本院將原判決撤銷改判。爰審酌被
    告素行不良，僅因他人之糾紛，即代人強出頭，分持鐵管及木劍毆打告訴人，造
    成嚴重傷害，犯罪情節非輕，惟事後於本院已供出唆使行兇之人，並坦承犯錯，
    且與告訴人達成和解，賠償損害，有和解書一紙在卷可稽，態度尚稱良好等一切
    情狀，量處如主文第二項所示之刑，並諭知易科罰金之折算標準，以示懲儆。至
    扣案之木劍一支，業經磨製成形似武士刀狀，顯非臨時在路旁拾取之物，應係被
    告及其共犯所有，而供其等犯本罪所用，應依法宣告沒收。另被告等行兇所用之
    鐵管一支，並未扣案，無以確知是否為被告等所有，爰不予沒收之諭知。
三、臺灣彰化地方法院檢察署移送併案審理部分（八十九年度偵字第九六一七號），
    與起訴事實，係同一犯罪事實，應併予審酌，附此明。
據上論斷，應依刑事訴訟法第三百六十九條第一項前段、第三百六十四條、第二百九
十九條第一項前段，刑法第二十八條、第二百七十七條第一項、第四十一條第一項、
第四十七條、第三十八條第項第二款，罰金罰鍰提高標準條例第一條前段、第二條，
判決如主文。
本案經檢察官戊○○到庭執行職務。
中       華       民       國   九  十    年     四      月    十二     日
                                臺灣高等法院臺中分院刑事第六庭
                          審判長法  官  陳  嘉  雄
                                            法  官  龔  永  昆
                                            法  官  邱  顯  祥
右正本證明與原本無異。
不得上訴。
                                            書記官  陳  桂  芬
中       華       民       國   九  十    年     四      月    十二     日
                                                                        Ｋ


司法院資訊處製作；財團法人民間司法改革基金會備份。
